臺灣基隆地方法院刑事判決　　　　　　　100年度易字第323號
公　訴　人　臺灣基隆地方法院檢察署檢察官
被　　　告　任祖根
上列被告因違反毒品危害防制條例案件，經檢察官提起公訴（
100 年度偵字第2246、2247號、100 年度毒偵字第1026號），因
被告所犯為死刑、無期徒刑、最輕本刑為3 年以上有期徒刑或高
等法院管轄第一審案件以外之罪，且於準備程序進行中，被告先
就被訴事實為有罪之陳述，經本院合議庭裁定進行簡式審判程序
，本院判決如下：
    主  文
任祖根施用第二級毒品，累犯，處有期徒刑月，扣案之電子磅
秤壹台及分裝袋壹包，均沒收之；又持有第二級毒品純質淨重二
十公克以上，累犯，處有期徒刑拾月；扣案之第二級毒品甲基安
非他命（驗餘淨重肆拾肆點壹陸肆捌公克）沒收銷燬之，扣案之
第三級毒品愷他命（驗餘淨重肆拾壹點肆捌玖公克）及上開毒
品之包裝袋柒只，均沒收之。應執行有期徒刑拾壹月；扣案之第
二級毒品甲基安非他命（驗餘淨重肆拾肆點壹陸肆捌公克）沒收
銷燬之，扣案之第三級毒品愷他命（驗餘淨重肆拾壹點肆捌玖
公克）及上開毒品之包裝袋柒只、扣案之電子磅秤壹台、分裝袋
壹包，均沒收之。
    事  實
一、任祖根前因施用毒品案件，經觀察、勒戒後，因認無繼續施
    用毒品之傾向，於民國92年4 月30日執行完畢釋放，並經臺
    灣基隆地方法院檢察署檢察官以92年度毒偵字第323 號不起
    訴處分；次因於觀察、勒戒執行完畢釋放5 年後施用毒品案
    件，經觀察、勒戒後，因認有繼續施用毒品之傾向，經本院
    以99年度毒聲字第35號裁定令入戒治處所強制戒治，於99年
    10月25日因停止戒治出監，期滿未經撤銷停止戒治，於100
    年3 月14日執行完畢，並經前開檢察署檢察官以99年度戒毒
    偵字第23號不起訴處分。另因違反麻醉藥品管理條例案件，
    經本院以81年度少訴字第37號判決判處有期徒刑2 年6 月，
    緩刑4 年確定，嗣經撤銷緩刑之宣告；復因違反麻醉藥品管
    理條例及藥事法案件，經臺灣高等法院及本院以84年度上易
    字第1190號及84年度訴字第135 號判決分別判處有期徒刑7
    月及1 年10月確定；又因強盜案件，經本院以84年度訴字第
    229 號判決判處有期徒刑5 年確定；另因違反麻醉藥品管理
    條例等案件，經本院以84年度易字第859 號判決判處有期徒
    刑9 月、4 月，應執行有期徒刑1 年確定，並由本院就上開
    84年度訴字第135 、229 號及84年度上易字第1190號判決所
    科之刑，以84年度聲字第487 號裁定定應執行有期徒刑7 年
    3 月，與前揭81年度少訴字第37號、84年度易字第859 號判
    決所科之刑接續執行，於89年2 月3 日假釋出監，嗣經撤銷
    假釋，應執行殘餘刑期即有期徒刑5 年3 月30日，再由本院
    依據中華民國96年罪犯減刑條例之規定，就上述84年度易字
    第859 號、84年度上易字第1190號判決所科之刑，以96年度
    聲減字第240 號裁定分別減刑，並就84年度易字第859 號判
    決所科之刑經減刑後之刑，定應執行有期徒刑6 月，再就84
    年度上易字第1190號判決所科之刑經減刑後之刑，與84年度
    訴字第135 、225 號判決所科之刑，定應執行有期徒刑7 年
    ，於96年7 月16日執行完畢。另因妨害公務案件，經本院以
    99年度基簡字第133 號判決判處有期徒刑3 月確定，於100
    年1 月4 日因易科罰金執行完畢。
二、詎任祖根仍未戒除毒癮惡習，於100 年5 月13日晚間10時許
    ，在位於基隆市○○區○○路42巷47號住處，以將第二級毒
    品甲基安非他命置放於吸食器內，下以火燒烤後，吸食所生
    煙霧之方式，施用第二級毒品。復另行起意，於100 年5 月
    16日下午6 時許，在位於基隆市○○區○○路「聖騎士網咖
    」，向真實身分不詳、綽號「阿明」之成年男子，以新台幣
    7 萬元之價格，購買第二級毒品甲基安非他命6 包（驗餘淨
    重合計44.1648 公克，純質淨重42.315公克）及第三級毒品
    愷他命1 包（驗餘淨重41.4839 公克，純質淨重35.4984 公
    克）而持有之。嗣經警於100 年5 月16日晚間接獲民眾檢舉
    ，於同日晚間10時15分許，前往任祖根上址住處察看而查獲
    ，並扣得任祖根持有之第二級毒品甲基安非他命6 包、第三
    級毒品愷他命1 包及其所有供施用第二級毒品犯罪所用之電
    子磅秤1 台、預備供施用第二級毒品犯罪所用之分裝袋1 包
    ，另採集其尿液檢體送驗後，始悉上情。
三、案經基隆市警察局第一分局報請臺灣基隆地方法院檢察署檢
    察官偵查起訴。
    理  由
壹、程序事項
    被告任祖根所犯者非為死刑、無期徒刑、最輕本刑為3 年以
    上有期徒刑之罪或高等法院管轄第一審案件，其於準備程序
    進行中，先就被訴事實為有罪之陳述，經告知其簡式審判程
    序之旨，並聽取公訴人、被告之意見後，本院合議庭依刑事
    訴訟法第273 條之1 第1 項之規定，裁定由受命法官獨任以
    簡式審判程序進行本案之審理。
貳、實體事項
一、事實認定部分
    上開事實，業據被告於本院審理時坦承不諱，且被告為警採
    集之尿液檢體經送臺灣尖端先進生技醫藥股份有限公司檢驗
    ，確呈甲基安非他命之陽性檢驗結果，此有該公司100 年6
    月3 日出具之濫用藥物檢驗報告及尿液檢體編號對照表附卷
    可稽；另扣案之白色粉末6 包（淨重合計44.333公克，其中
    0.1682公克經鑑定用罄，驗餘淨重44.1648 公克，純質淨重
    42.315公克）及白色結晶體1 包（淨重41.616公克，其中
    0.1321公克經鑑定用罄，驗餘淨重41.4839 公克，純質淨重
    35.4984 公克），經鑑定後，分別含有第二級毒品甲基安非
    他命及第三級毒品愷他命之成分，此有交通部民用航空局航
    空醫務中心100 年6 月17日航藥鑑字第1003413 號、100 年
    6 月20日航藥鑑字第0000000 、0000000Q號、100 年8 月15
    日航藥鑑字第1004160Q號毒品鑑定書在卷供佐，復有查獲現
    場照片可參，並有電子磅秤1 台、分裝袋1 包扣案為佐，足
    認被告之自白與事實相符，本件事證明確，被告犯行應堪認
    定。
二、論罪科刑部分
（一）被告前因施用毒品案件，經強制戒治後，於100 年3 月14
      日執行完畢，並經前開檢察署檢察官以99年度戒毒偵字第
      23號不起訴處分，此有臺灣高等法院被告前案紀錄表在卷
      供參，其經強制戒治執行完畢後，5 年內再行施用第二級
      毒品，核其所為，係犯毒品危害防制條例第10條第2 項之
      施用第二級毒品罪。被告持有第二級毒品以供施用，施用
      前持有毒品之低度行為應為施用之高度行為所吸收，不另
      論罪。
（二）次按甲基安非他命及愷他命分別為毒品危害防制條例列管
      之第二、三級毒品，被告於前開時、地，向「阿明」購買
      甲基安非他命及愷他命而持有之行為，係犯毒品危害防制
      條例第11條第4 項之持有第二級毒品純質淨重20公克以上
      罪及同條第5 項之持有第三級毒品純質淨重20公克以上罪
      。至於檢察官就被告持有甲基安非他命之行為，雖認係涉
      犯毒品危害防制條例第11條第2 項之持有第二級毒品罪，
      然因被告持有第二級毒品甲基安非他命之數量，已達純質
      淨重20公克以上，業如前述，是應成立毒品危害防制條例
      第11條第4 項之罪，因基本社會事實同一，爰依法變更起
      訴法條。
（三）被告同時持有第二、三級毒品，係以一行為同時觸犯上開
      二罪名，為想像競合犯，應從重依持有第二級毒品純值淨
      重20公克以上罪處斷。
（四）被告所犯施用第二級毒品罪及持有第二級毒品純質淨重20
      公克以上罪，犯意各別，行為互殊，應予分論併罰。
（五）被告曾受如事實欄所載之徒刑執行完畢，此有臺灣高等法
      院被告前案紀錄表在卷供參，其受徒刑之執行完畢後，再
      為本件施用及持有毒品之犯行，係於5 年以內故意再犯有
      期徒刑以上之罪，均為累犯，應分別依刑法第47條第1 項
      之規定加重其刑。
（六）爰審酌被告經觀察、勒戒及強制戒治後，竟未戒除毒癮之
      惡習，而再三施用毒品，顯認缺乏戒斷決心，又其明知甲
      基安非他命及愷他命均為毒品危害防制條例列管之毒品，
      仍向「阿明」購買而持有之，且持有毒品之數量非微，所
      為顯非可取，然其所為施用毒品之犯行，僅屬戕害自身之
      行為，未侵犯其他法益，且其於本院審理時坦認犯行，犯
      後態度尚屬良好等一切情狀，分別量處如主文所示之刑，
      並依法定其應執行之刑。
（七）再按查獲之第一、二級毒品及專供製造或施用第一、二級
      毒品之器具，不問屬於犯人與否，均沒收銷燬之，毒品危
      害防制條例第18條第1 項前段定有明文。另按毒品危害防
      制條例第2 條第2 項規定，毒品依其成癮性、濫用性及對
      社會危害性分為四級，並就製造、運輸、販賣、意圖販賣
      而持有、以非法方法使人施用、引誘他人施用及轉讓不同
      品項之毒品等行為，分別定其處罰，至施用或持有第三、
      四級毒品，因其可罰性較低，故未設處罰之規定，僅就施
      用及持有第一、二級毒品科以刑罰；惟鑑於第三、四級毒
      品均係管制藥品，特於同條例第11條之1 明定無正當理由
      ，不得擅自持有；第18條第1 項後段復規定查獲之第三、
      四級毒品，無正當理由而擅自持有者，沒入銷燬之。從而
      ，依同條例第18條第1 項後段應沒入銷燬之毒品，專指查
      獲施用、持有第三、四級毒品而言；倘係查獲製造、運輸
      、販賣、意圖販賣而持有、以非法方法使人施用、引誘他
      人施用或轉讓第三、四級毒品，既屬同條例相關法條明文
      規定處罰之犯罪行為，即非該條項應依行政程序沒入銷燬
      之範圍。又同條例第19條第1 項所定「供犯罪所用或因犯
      罪所得之物」，係指犯第4 條至第9 條、第12條、第13條
      或第14條第1 項、第2 項之罪所用或所得之物，不包括毒
      品本身在內，是尚不得援用此項規定為第三、四級毒品之
      沒收依據。以犯第4 條第3 項販賣第三級毒品罪為例，第
      三級毒品本身為其販賣之標的，非屬供「販賣第三級毒品
      所用之物」；必係遂行販賣該毒品使用之物，始屬「供犯
      罪所用之物」，其理至明。又同條例對於查獲之製造、運
      輸、販賣、意圖販賣而持有、以非法方法使人施用、引誘
      他人施用及轉讓第三、四級毒品之沒收，並無特別規定，
      如其行為已構成犯罪，則該毒品即屬不受法律保護之違禁
      物，應回歸刑法之適用，依刑法第38條第1 項第1 款之規
      定沒收之（最高法院95年度台上字第5252號判決可資參照
      ）。本件扣案之白色粉末（驗餘淨重44.1648 公克），經
      鑑定後，含有第二級毒品甲基安非他命成分，即應依首揭
      毒品危害防制條例第18條第1 項前段之規定沒收銷燬之；
      另扣案白色結晶體（驗餘淨重41.4839 公克），經鑑定後
      ，含有第三級毒品愷他命之成分，因被告持有愷他命之純
      質淨重逾20公克而成立犯罪，參酌上開所述，該等愷他命
      自屬違禁物，應依刑法第38條第1 項第1 款之規定沒收。
      再者，扣案毒品之包裝袋7 只，為被告所有分別供持有第
      二、三級毒品犯罪所用之物；又扣案之電子磅秤1 台及分
      裝袋1 包，則屬被告所有分別供施用第二級毒品及預備供
      施用第二級毒品犯罪所用之物，與前開毒品之包裝袋均應
      依刑法第38條第1 項第2 款之規定宣告沒收。
據上論斷，應依刑事訴訟法第273 條之1 第1 項、第299 條第1
項前段、第300 條，毒品危害防制條例第10條第2 項、第11條第
4 項、第5 項、第23條第2 項、第18條第1 項前段，刑法第11條
前段、第55條、第47條第1 項、第38條第1 項第1 款、第2 款、
第51條第5 款，判決如主文。
本案經檢察官李明哲到庭執行職務。
中    華    民    國   100    年    8     月    30    日
                  刑事第三庭法    官  邰婉玲
以上正本證明與原本無異。
如不服本判決應於收受送達後10日內向本院提出上訴書狀，並應
敘述具體理由；其未敘述上訴理由者，應於上訴期間屆滿後20日
內向本院補提理由書（均須按他造當事人之人數附繕本）「切勿
逕送上級法院」。
中    華    民    國   100    年    8     月    30    日
                            書 記 官  蘇鈺婷
附錄論罪法條：
毒品危害防制條例第10條第2 項
施用第二級毒品者，處 3 年以下有期徒刑。
毒品危害防制條例第11條第4 項、第5 項
持有第二級毒品純質淨重二十公克以上者，處 6 月以上 5 年以
下有期徒刑，得併科新臺幣 70 萬元以下罰金。
持有第三級毒品純質淨重二十公克以上者，處 3 年以下有期徒
刑，得併科新臺幣 30 萬元以下罰金。